臺灣彰化地方法院民事判決　100年度訴字第813號
原　　　告　張秋霞
被　　　告　吳文芳
上列當事人間因妨害家庭案件，原告提起附帶民事訴訟請求侵權
行為損害賠償事件，經本院刑事庭裁定移送前來（100年度附民
字第36號），本院於民國100年10月24日言詞辯論終結，判決如
下：
    主      文
被告應給付原告新臺幣貳拾萬元，及自民國一百年四月二十二日
起至清償日止，按年息百分之五計算之利息。
原告其餘之訴駁回。
本判決原告勝訴部分得假執行。
原告其餘假執行之聲請駁回。
    事實及理由
壹、程序部分：
    本件被告經合法通知，無正當理由，未於言詞辯論期日到場
    ，核無民事訴訟法第386條各款所列情形，爰依原告聲請，
    由其一造辯論而為判決。
貳、實體部分：
一、原告起訴主張：被告明知訴外人邵家和為原告之配偶，竟於
    民國99年6月初某日起至同年8月底某日止，在被告位於彰化
    縣和美鎮○○路149巷151號住處與邵家和多次發生性行為，
    甚於99年8月6日晚間8時16分許，寄發內容為「你的老公跟
    我做愛的時候，都跟我說愛我，這種男人你還睡的下去，我
    佩服你，大家都在笑你老公，哈哈你真是悲哀啊」之侮辱、
    挑釁簡訊予原告，致原告終日以淚洗面，多次割腕自殺，受
    有極大之精神痛苦，爰依侵權行為法律關係，請求被告賠償
    精神慰撫金新臺幣（下同）80萬元等語。並聲明：（一）被
    告應給付原告80萬元，及自起訴狀繕本送達翌日起至清償日
    止，按年息百分之5計算之利息；（二）原告願供擔保請准
    宣告假執行。
二、被告經合法通知，未於言詞辯論期日到場，亦未提出書狀作
    何聲明或陳述。
三、查原告主張被告明知訴外人邵家和為原告之配偶，竟自99年
    6月初某日起至同年8月底某日止，在被告前開住處與邵家和
    多次發生性行為，甚於99年8月6日晚間8時16分許，寄發內
    容為「你的老公跟我做愛的時候，都跟我說愛我，這種男人
    你還睡的下去，我佩服你，大家都在笑你老公，哈哈你真是
    悲哀啊」之簡訊予原告等事實，業據其提出臺灣彰化地方法
    院檢察署檢察官100年度偵字第462號起訴書影本、原告戶籍
    謄本及戶口名簿、診斷證明書等件為證（參本院100年度附
    民字第36號卷第5至9、11頁）；又被告因本件妨害家庭案件
    經本院以100年度易字第274號刑事判決被告犯相姦罪，處有
    期徒刑4月，如易科罰金，以新臺幣1000元折算1日在案等情
    ，亦經本院依職權調取上開刑事卷宗核閱無訛，原告主張被
    告妨害婚姻，與原告之夫相姦之事實，堪予認定。
四、按因故意或過失，不法侵害他人之權利者，負損害賠償責任
    。故意以背於善良風俗之方法，加損害於他人者亦同；不法
    侵害他人之身體、健康、名譽、自由、信用、隱私、貞操，
    或不法侵害其他人格法益而情節重大者，被害人雖非財產上
    之損害，亦得請求賠償相當之金額；前2項規定，於不法侵
    害他人基於父母、子女、或配偶關係之身分法益而情節重大
    者，準用之，民法第184條第1項前段、第195條第1項、第3
    項分別定有明文。再按依社會一般觀念，如明知為有夫之婦
    而與之通姦，不得謂非有以違背善良風俗之方法，加損害於
    他人之故意，苟夫確因此受有財產上或非財產上之損害，依
    民法第184條第1項後段，自仍得請求賠償；復按民法第184
    條第1項前段規定，以權利之侵害為侵權行為要件之一，故
    有謂非侵害既存法律體系所明認之權利，不構成侵權行為。
    惟同法條後段規定，故意以背於善良風俗之方法加害於他人
    者，亦同。則侵權行為係指違法以及不當加損害於他人之行
    為而言，至於侵害係何權利，要非所問。而所謂違法以及不
    當，不僅限於侵害法律明定之權利，即違反保護個人法益之
    法規，或廣泛悖反規律社會生活之根本原理的公序良俗者，
    亦同。通姦之足以破壞夫妻間之共同生活而非法之所許，此
    從公序良俗之觀點可得斷言，不問所侵害係何權利，對於配
    偶之他方應構成共同侵權行為。婚姻係以夫妻之共同生活為
    其目的，配偶應互相協力保持其共同生活之圓滿安全及幸福
    ，而夫妻互守誠實，係為確保其共同生活之圓滿安全及幸福
    之必要條件，故應解為配偶因婚姻契約而互負誠實之義務，
    配偶之一方行為不誠實，破壞共同生活之圓滿安全及幸福者
    ，即為違反因婚姻契約之義務而侵害他方之權利（最高法院
    41年臺上字第278號、55年臺上字第2053號判例意旨參照）
    。查本件被告明知原告之夫邵家和係有配偶之人而與之相姦
    ，已如前述，揆諸前開條文及判例意旨，顯有以違背善良風
    俗之方法，加害於他人之故意，且被告與邵家和間不法相姦
    行為，已侵害原告夫妻間共同生活之完整，干擾其婚姻關係
    ，致原告人格、精神遭受打擊，侵害原告婚姻權益甚大，亦
    係侵害原告基於配偶關係之身分法益，均足以構成侵權行為
    。原告主張其受有非財產上之精神損害，至堪可信。從而，
    原告依民法第184條第1項後段、第195條第1項、第3項，請
    求被告賠償，於法有據。查原告為高職畢業，名下有汽車1
    部，土地2筆、房屋1筆，然尚有貸款250萬元，原係於菜市
    場擺攤為生，月收入約2萬5000元左右，於本案刑事提起告
    訴後即未繼續工作，目前仍與邵家和同住，家庭開銷也由邵
    家和支付，共同撫養3個小孩，業據其供明在卷，並提出戶
    籍謄本、戶口名簿、全國財產稅總歸戶財產查詢清單等件可
    資為憑；被告國中畢業，無任何所得及財產資料，目前已離
    婚，育有2女，有本院依職權調取全戶戶籍資料(完整姓名)
    查詢結果、稅務電子閘門財產所得調件明細表等件附卷可憑
    ，於刑事案件審理中，並陳稱於檳榔攤工作（參本院100年
    度易字第274號刑事卷第31頁反面），是審酌兩造身分、地
    位、經濟狀況以及原告因此多次割腕就醫，有光田綜合醫院
    診斷證明書1份可資為憑，所受痛苦程度非輕等一切情狀，
    認原告請求之精神慰撫金以20萬元為適當。逾此數額之請求
    ，為無理由。
五、復按給付無確定期限者，債務人於債權人得請求給付時，經
    其催告而未為給付，自受催告時起，負遲延責任。其經債權
    人起訴而送達訴狀，或依督促程序送達支付命令，或為其他
    相類之行為者，與催告有同一之效力；遲延之債務，以支付
    金錢為標的者，債權人得請求依法定利率計算之遲延利息；
    應付利息之債務，其利率未經約定，亦無法律可據者，週年
    利率為百分之5，民法第229條第2項、第233第1項前段、第
    203條分別定有明文。原告請求被告賠償損害，以支付金錢
    為標的，無確定期限，又未約定利率，併請求自附帶民事起
    訴狀繕本送達翌日即100年4月22日（參同上附民卷第1頁）
    起至清償日止，按年息百分之5計算之利息，於法有據，亦
    應予准許。
六、綜上所述，原告依據侵權行為法律關係，請求被告給付20萬
    元，及自起訴狀繕本送達之翌日即100年4月22日起至清償日
    止，按年息百分之5計算之利息，為有理由，應予准許。逾
    此部分之請求，則無理由，不應准許。
七、原告陳明願供擔保聲請宣告假執行，就其勝訴部分，所命給
    付之金額未逾50萬元，應依職權宣告假執行。至原告敗訴部
    分，其假執行之聲請失所附麗，應予駁回。
八、本件事證已臻明確，兩造其餘之攻擊防禦方法及所提之證據
    ，經本院審酌後，認與判決結果不生影響，爰毋庸一一論述
    ，併此敘明。
九、本件為附帶民事訴訟，無須繳納裁判費，且兩造於訴訟程序
    中，亦無其他訴訟費用之支出，爰不併為訴訟費用之諭知。
中    華    民    國   100    年    11    月    7     日
                  民事第三庭          法  官  蔡家瑜
以上正本係照原本作成。
如對判決上訴，應於判決送達後20日內向本院提出上訴狀（須附
繕本）。如委任律師提起上訴者，應一併繳納上訴審裁判費。
中    華    民    國   100    年    11    月    8     日
                                      書記官  陳文俊